臺灣高等法院臺中分院刑事裁定　　　　　　　　　　　九十三年度毒抗字第七八號
　　抗　告　人
　　即　被　告　甲○○
右抗告人即被告因違反毒品危害防制條例案件，經檢察官聲請強制戒治，不服臺灣臺
中地方法院中華民國九十二年十二月十八日第一審裁定（九十二年度毒聲更第二０號
，聲請案號：臺灣臺中地方法院檢察署九十二年度聲戒字第八五四號，九十二年度毒
偵字第二四四三號），提起抗告，本院裁定如左：
      主  文
原裁定撤銷。
甲○○令入戒治處所強制戒治，其期間為陸個月以上，至無繼續強制戒治之必要為止
，但最長不得逾壹年。
      理  由
一、按犯施用毒品罪，經觀察、勒戒後，檢察官依據勒戒處所之陳報，認受觀察、勒
    戒人有繼續施用毒品傾向者，檢察官應聲請法院裁定令入戒治處所強制戒治，其
    期間為六個月以上，至無繼續強制戒治之必要為止，但最長不得逾一年，毒品危
    害防制條例第二十條第二項後段定有明文（民國九十二年七月九日公布修正，自
    九十三年一月九日施行）。
二、經查本件抗告人即被告甲○○係因於民國九十二年八月八日至同年月十三日間，
    連續施用第一級毒品海洛因，經原審法院依臺灣臺中地方法院檢察署檢察官之聲
    請，裁定應送勒戒處所觀察、勒戒，而被告經送勒戒處所觀察、勒戒後，又被陳
    報認有繼續施用毒品之傾向，此有臺灣臺中看守所附設勒戒所證明書附卷等事實
    ，均經本院查明無訛。抗告意旨雖以其於觀察勒戒期間，並無戒斷症狀，更未違
    反所規，一切作息正常，應鑑定人詢問時更獲鑑定人嘉許；而同期間受觀察勒戒
    ，經評估為無繼續施用毒品傾向者，其中多有第二次受觀察勒戒者，詎被告竟被
    評估為有繼續施用毒品傾向，其鑑定難認公平。又被告係自首施用毒品犯行，依
    法應得以保護管束代替強制戒治云云。惟查本件被告係經臺灣臺中看守所附設勒
    戒所按被告人格特質（包含毒品犯罪相關紀錄、短期內再犯等項目）、臨床徵候
    （包含戒斷症狀判斷、是否注射使用、使用期間等項目）及環境相關因素（包含
    社會功能、支持系統等）綜合評估，判斷其仍有繼續施用毒品傾向，有前開看守
    所檢送之評估標準紀錄表在卷可按。其評估內容由形式觀察，均無違法或不當可
    言，被告任意以前開主觀見解質疑評估之正當性，並無足採。又九十二年七月九
    日公布修正之毒品危害防制條例，業將自首施用毒品者，得以保護管束取代強制
    戒治之規定刪除，被告抗告意旨認其應得以保護管束取代強制戒治，亦屬無據。
    揆諸前開說明，本件檢察官據以聲請裁定令被告應入戒治處所強制戒治，於法應
    屬有據。原審法院依檢察官之聲請，裁定被告應入戒治處所施以強制戒治一年，
    固非無據；然毒品危害防制條例業於九十二年七月九日經總統公布修正，自九十
    三年一月九日施行，其中第二十條第二項關於強制戒治之期間，修正為：「六個
    月以上，至無繼續強制戒治之必要為止，但最長不得逾一年」。原裁定未及適用
    修正後之規定，仍僅諭知被告應施以強制戒治一年，自有未當。被告抗告意旨仍
    執陳詞，認無再受強制戒治之必要，並執以指摘原裁定令為強制戒治未當，雖非
    有理；然原裁定既有前揭可議，仍應由本院予以撤銷，並依首揭規定自為裁定如
    主文第二項所示。
據上論斷，應依刑事訴訟法第四百十三條，裁定如主文。
中      華      民      國    九十三    年      一      月     三十     日
                                臺灣高等法院臺中分院刑事第六庭
                                          審判長法  官  李  文  雄
                                                法  官  陳  嘉  雄
                                                法  官  邱  顯  祥
右正本證明與原本無異。
不得再抗告。
                                                書記官  陳  桂  芬
中      華      民      國      九十三   年       一      月    三十    日
                                                                        Ｉ
